【裁判字號】    98,簡上,728
【裁判日期】    990226
【裁判案由】    給付委任報酬
【裁判全文】
臺灣臺北地方法院民事判決             98年度簡上字第728號
上  訴  人  乙○○
訴訟代理人  丙○○
被  上訴人  大漢秋風不動產經紀有限公司
法定代理人  戊○○
被  上訴人  丁○○
共      同
訴訟代理人  甲○○
上列當事人間請求給付委任報酬事件，上訴人對於中華民國98年
10月30日本院新店簡易庭98年度店簡字第1018號第一審判決提起
上訴，本院於99年2月3日言詞辯論終結，判決如下：
    主  文
上訴駁回。
第二審訴訟費用由上訴人負擔。
    事實及理由
一、被上訴人起訴主張：被上訴人大漢秋風不動產經紀有限公司
    （下稱大漢公司）於民國98年2月6日受上訴人專任委託銷售
    位於臺北市○○區○○路三段232巷6弄9號2樓房屋（下稱系
    爭房屋）事宜，雙方並簽有委託銷售契約書（下稱系爭委售
    契約），嗣兩造復於同日及於同年4 月15日另行簽訂契約內
    容變更合意書（下稱系爭變更合意書），被上訴人旋於同年
    月16日達到上訴人所要求之委託銷售總金額，並向買受人即
    被上訴人丁○○收受定金新臺幣（下同）15萬元，惟之後於
    7 日內數次以行動電話告知上訴人為買賣簽約事宜，詎上訴
    人竟要求須再提高變更合意書之金額，並有意推諉拖延，而
    造成違約。被上訴人大漢公司遂於同月27日以存證信函通知
    上訴人於7 日內依約履行買賣簽約事宜，亦未獲上訴人同意
    ，為此，爰依委售契約第3條、第8條及定金契約約定，起訴
    請求上訴人分別給付委任報酬及加倍返還定金等語。
二、上訴人則以：被上訴人大漢公司於委託期間（即自98年2月6
    日起至同年4 月24日止）並未將系爭房屋出售，期間亦未告
    知房屋已經出售，只說還在找客戶，且被上訴人大漢公司所
    提出之定金收據上訴人並未看過，亦不知被上訴人有收受定
    金，故銷售契約期間屆滿時，系爭委託銷售契約即已終止，
    況被上訴人大漢公司亦未轉交定金等語資為抗辯。
三、原審判決上訴人應給付被上訴人各15萬元，及均自96年6月2
    日起至清償日止，按年息5％ 計算之利息，並駁回被上訴人
    其餘之訴。上訴人對於原審判決不利上訴人部分不服，提起
    本件上訴，並為上訴聲明：(一)原判決廢棄。(二)上開廢棄部分
    ，被上訴人在第一審之訴及假執行之聲請均駁回。被上訴人
    則均為答辯聲明：上訴駁回。
四、兩造不爭執之事實：
  (一)上訴人有委託被上訴人大漢公司居間銷售系爭房屋，雙方並
    於98年2月6日簽有系爭委售契約，約定委託銷售金額為798
    萬元，委託銷售期間自簽訂此契約書之日起至98年3 月31日
    止。但買賣契約因第8條第2項而成立者，本契約之委託銷售
    期間延至簽訂不動產買賣契約為止。雙方於同日簽訂契約內
    容變更合意書，上訴人同意委託銷售之價格為750 萬元，委
    託期間為自98年2月6日至98年3月31日止；嗣雙方於98年4月
    15日簽訂系爭變更合意書，約定委託銷售之價格仍為750 萬
    元，委託期間為自98年4月15日至98年4月24日止，並約定：
    「屋主（即上訴人）實拿720 萬元，若以上多出金額為乙方
    （即被上訴人大漢公司）服務費，賣方配合簽約。」
  (二)被上訴人丁○○於98年4 月14日與被上訴人大漢公司簽訂不
    動產買賣斡旋/承諾契約書，委託被上訴人大漢公司以735萬
    元居間媒介購買系爭房屋，有效期間至98年4 月21日止，並
    交付斡旋金5萬元予被上訴人大漢公司。復於98年4月16日向
    被上訴人大漢公司表示願以735 萬元購買系爭房屋，並於同
    日交付定金15萬元（包含斡旋金5 萬元）予被上訴人大漢公
    司。被上訴人大漢公司並未將上開定金交付上訴人。
  (三)系爭銷售契約第8 條「授權代理與定金效力」約定：(1)甲方
    （即上訴人）同意乙方（即被上訴人大漢公司）得為買賣雙
    方之代理人；(2)甲方承諾買方之要約條件或買方提出之購買
    總價、付款方式及其他購屋條件已符合本契約之委託條件者
    ，買賣契約即為成立，此時若買方為履行買賣契約而給付定
    金者，甲方同意乙方無須再行通知甲方即得全權代理收受定
    金；(3)前項定金，甲方同意定金暫由乙方保管，於買賣契約
    簽訂時作為簽約款之一部；(4)買賣契約因本條第二項而成立
    後，甲方應於七日內至乙方指定處所與買方簽訂不動產買賣
    契約書，但簽約之期日或處所另有約定者，從其約定，甲方
    無正當理由而推諉拖延，經催告後仍不履行者視為違約；(5)
    買賣契約因本條第二項而成立後，甲方反悔不賣或因可歸責
    於甲方之事由致無法簽訂不動產買賣契約者，應加倍返還定
    金予買方或對買方負損害賠償責任，並給付乙方本契約第5
    條第1項之服務報酬及賠償乙方之損害。
  (四)被上訴人大漢公司分別於98年4月16日、19日、20日、28 日
    、29日、30日致電上訴人。
  (五)被上訴人大漢公司於98年4月27日以存證信函通知上訴人於7
    日內依約履行買賣簽約事宜，上訴人於98年5月11日以存證
    信函稱銷售委託已於98年4月24日終止等語。
五、本院得心證之理由：
  (一)經查，上訴人有委託被上訴人大漢公司居間銷售系爭房屋，
    雙方並於98年2月6日簽有系爭委售契約，約定委託銷售金額
    為798萬元，委託銷售期間自簽訂此契約書之日起至98年3月
    31日止。但買賣契約因第8條第2項而成立者，本契約之委託
    銷售期間延至簽訂不動產買賣契約為止。雙方於同日簽訂契
    約內容變更合意書，上訴人同意委託銷售之價格為750 萬元
    ，委託期間為自98年2月6日至98年3 月31日止；嗣雙方於98
    年4 月15日簽訂系爭變更合意書，約定委託銷售之價格仍為
    750萬元，委託期間為自98年4月15日至98年4 月24日止，並
    約定：「屋主（即上訴人）實拿720 萬元，若以上多出金額
    為乙方（即被上訴人大漢公司）服務費，賣方配合簽約。」
    等情，業據被上訴人提出之系爭委託銷售契約書（含不動產
    標的狀況說明書）、系爭變更合意書（見原審卷第11頁至第
    12 頁、第8頁）附卷可稽，且為兩造所不爭執（見本院卷第
    29頁反面至第30頁），是堪認上訴人與被上訴人大漢公司間
    於98年2月6日至98年4 月24日間，就系爭房屋存有居間契約
    ，且於98年4月15日雙方約定上訴人如能實拿720萬元，則上
    訴人即同意配合簽約，及超出720 萬元為被上訴人大漢公司
    之服務費等事實為真實。又被上訴人丁○○於98年4 月14日
    與被上訴人大漢公司簽訂不動產買賣斡旋/ 承諾契約書，委
    託被上訴人大漢公司以735 萬元居間媒介購買系爭房屋，有
    效期間至98年4月21日止，並交付斡旋金5萬元予被上訴人大
    漢公司。復於98年4月16日向被上訴人大漢公司表示願以735
    萬元購買系爭房屋，並於同日交付定金15萬元（包含斡旋金
    5 萬元）予被上訴人大漢公司之事實，亦有被上訴人提出之
    不動產買賣斡旋/ 承諾契約書、定金收據（見原審卷第41頁
    、第7 頁）在卷足憑，兩造對此亦不爭執（見本院卷至第30
    頁），則被上訴人丁○○於98年4 月16日向被上訴人大漢公
    司表示願以735 萬元購買系爭房屋時，既為上訴人與被上訴
    人大漢公司間居間契約有效期間內，且被上訴人丁○○表示
    願意購買系爭房屋之金額亦符合上訴人與被上訴人大漢公司
    間「屋主（即上訴人）實拿720 萬元」之約定，則上訴人即
    應依其所簽訂之系爭變更合意書及系爭委售契約履行其義務
    。然被上訴人大漢公司分別於98年4月16日、19日、20日、2
    8日、29日、30日致電上訴人履行其契約義務，復於98年4月
    27日以存證信函通知上訴人於7 日內依約履行買賣簽約事宜
    ，上訴人卻於98年5月11日以存證信函稱銷售委託已於98年4
    月24日終止等語，此有中華電信股份有限公司通話明細報表
    、存證信函（見原審卷第4頁至第6頁、第9頁至第10頁）在
    卷可考，且為兩造所不爭執（見本院卷至第30頁）。是以，
    被上訴人依系爭銷售契約第8 條「授權代理與定金效力」之
    約定，請求上訴人給付被上訴人各15萬元，及均自96年6月2
    日起至清償日止，按年息5％計算之利息，自屬有據。
  (二)上訴人雖主張系爭變更合意書約定委託銷售之價格為750 萬
    元而非720 萬元云云。惟查，上訴人與被上訴人大漢公司於
    98年4 月15日所簽訂之系爭變更合意書，雖記載委託銷售之
    價格為750 萬元，然雙方特別約定：「屋主（即上訴人）實
    拿720 萬元，若以上多出金額為乙方（即被上訴人大漢公司
    ）服務費，賣方配合簽約。」（見原審卷第8 頁）；參以上
    訴人於本院99年1 月15日準備程序時自承：「（問：上訴人
    當初委託被上訴人大漢公司銷售系爭房屋之價格為何？）最
    初為798萬元，後來改為750萬元，變更後還是750 萬元。我
    有跟被上訴人大漢公司約定如果我可以實拿720 萬元，我就
    同意賣出。」（見本院卷第29頁反面）。堪認上訴人於系爭
    變更合意書已與被上訴人大漢公司為明確之約定，即上訴人
    就系爭房屋銷售可實得720 萬元，買賣契約應即成立，至於
    系爭房屋究以何金額成交，此僅關乎被上訴人大漢公司對上
    訴人之居間報酬數額，被上訴人大漢公司願減少自身對上訴
    人之居間報酬請求金額，以使買賣契約得以成立，尚無不可
    。是上訴人所為上開主張，顯係為脫免其責，要非足取。
  (三)上訴人又以契約當事人對標的物交付、所有權移轉登記時期
    、價金之給付方式等未經約定，而主張系爭房屋買賣契約尚
    未成立云云。惟查，本件買賣契約之標的物即為系爭房屋，
    此為上訴人所不爭執，而系爭房屋買賣價金，於被上訴人丁
    ○○98年4月16日向被上訴人大漢公司表示願以735萬元購買
    系爭房屋時，因係在上訴人與被上訴人大漢公司間居間契約
    有效期間內，且被上訴人丁○○表示願意購買系爭房屋之金
    額亦符合上訴人與被上訴人大漢公司間「屋主（即上訴人）
    實拿720 萬元」之約定，則關於系爭房屋買賣價金亦已特定
    ，詳如前述，是依民法第354條第2 項及第153條之規定，系
    爭房屋買賣契約即已成立。至於買賣契約非必要之點，雖未
    經買賣契約當事人為意思表示，然觀諸居間契約之特性及上
    訴人與被上訴人大漢公司間所簽訂之系爭變更合意書，已明
    確約定：「屋主（即上訴人）實拿720 萬元，若以上多出金
    額為乙方（即被上訴人大漢公司）服務費，賣方配合簽約。
    」（見原審卷第8 頁），是堪認上訴人於訴訟中執此主張實
    非可採。上訴人復主張被上訴人丁○○依民法第249條第3款
    之規定請求加倍返還定金無理由云云。惟查，被上訴人於原
    審之請求權基礎為系爭委售契約第3 條、第5條及第8條約定
    之事實，業經被上訴人於本院99年1 月15日準備程序時陳述
    明確（見本院卷第29頁反面）；參以民法關於定金效力僅於
    當事人無特別約定始有適用，此觀諸民法第249條規定：「
    定金，除當事人另有訂定外，適用左列之規定：…」已明；
    而兩造關於定金效力已於系爭委售契約第8條第5款約定：「
    買賣契約因本條第2 項而成立後，甲方（即上訴人）反悔不
    賣或因可歸責於甲方之事由致無法簽定不動產買賣契約者，
    應加倍返還定金予買方或對買方負損害賠償責任…。」；輔
    以系爭房屋買賣契約成立後，被上訴人大漢公司分別於98年
    4 月16日、19日、20日、28日、29日、30日致電上訴人履行
    其契約義務，復於98年4月27日以存證信函通知上訴人於7日
    內依約履行買賣簽約事宜，上訴人98年5 月11日函覆之存證
    信函僅稱銷售委託已於98年4 月24日終止等語，此有中華電
    信股份有限公司通話明細報表、存證信函（見原審卷第4 頁
    至第6頁、第9頁至第10頁）在卷可考，是上訴人拒絕履行契
    約義務之事實甚明，故上訴人所執上開主張，顯與法不合。
六、綜上所述，被上訴人依系爭委售契約及其定金契約約定，訴
    請上訴人給付被上訴人各15萬元，及均自96年6月2日起至清
    償日止，按年息5％ 計算之利息，為有理由，應予准許。原
    審為上開判決，經核與法並無不合，上訴意旨求予廢棄改判
    ，為無理由，應駁回其上訴。
七、本件事證已臻明確，兩造其餘攻擊防禦方法及所提證據，核
    與本件判決結果不生影響，爰不另一一論述，併予敘明。
八、據上論結，本件上訴為無理由，依民事訴訟法第436條之1第
    3項、第449條第1項、第78條，判決如主文。
中    華    民    國    99    年    2     月    26    日
                 民事第三庭    審判長法  官  丁蓓蓓
                                     法  官  孫正華
                                     法  官  周玉琦
以上正本係照原本作成。
本判決不得上訴。
中    華    民    國    99    年    2     月    26    日
                                     書記官  劉英權

司法院資訊處製作；財團法人民間司法改革基金會備份。
